臺灣桃園地方法院刑事判決　　　　　　　 96年度訴字第193號
公　訴　人　臺灣桃園地方法院檢察署檢察官
被　　　告　潭清明
指定辯護人　本院公設辯護人陳瑞明
上列被告違反槍砲彈藥刀械管制條例案件，經檢察官提起公訴（
95年度偵字第21591 號），本院判決如下：
    主  文
潭清明未經許可，持有空氣槍，累犯，處有期徒刑年貳月，併
科罰金新臺幣伍萬元，罰金部分如易服勞役，以新臺幣壹仟元折
算壹日。扣案如附表一所示之物沒收。
    事  實
一、潭清明前因違反麻醉藥品管理條例等案件，經本院以84年度
    訴字第1505號刑事判決分別判處有期徒刑6 月、8 月、5 年
    2 月，定應執行有期徒刑6 年，嗣經臺灣高等法院以85年度
    上訴字第2724號刑事判決駁回上訴確定，於86年11月21日入
    監執行，並於89年6 月5 日因縮短刑期假釋出監，所餘期間
    付保護管束，嗣於91年11月11縮刑期滿，假釋未經撤銷而以
    執行完畢論。詎仍不知悔改，明知具有殺傷力之空氣槍，係
    槍砲彈藥刀械管制條例所列管之槍枝，未經許可不得持有，
    竟仍未經主管機關許可，基於持有空氣槍（起訴書誤繕為可
    供發射金屬具殺傷力之改造空氣長槍）之犯意，於92年5 月
    間某星期五，在桃園縣大溪鎮埔頂重劃區星期五流動夜市內
    ，以新臺幣（下同）4,200 元之代價，向某真實姓名年籍不
    詳之攤販，購得如附表一所示具殺傷力之空氣長槍1 枝（槍
    枝管制編號桃警鑑0000000000號，含查獲當時已裝置於該空
    氣長槍上之小型二氧化碳高壓鋼瓶1 瓶。鑑定書雖記載為空
    氣長槍，惟不論長、短，既為空氣槍，即屬槍砲彈藥刀械管
    制條例第4 條第1 項第1 款之空氣槍）及如附表二所示供前
    開具殺傷力之空氣長槍所用之小型二氧化碳高壓鋼瓶11瓶、
    BB彈2 罐，而無故持有，並將之藏放在位於桃園縣大溪鎮○
    ○路○ 段336 巷33號3 樓之住處內。嗣於95年9 月28日下午
    4 時50分許，在桃園縣大溪鎮○○路○ 段336 巷33號3 樓為
    警查獲，並扣得如附表一所示具殺傷力之空氣長槍1 枝（槍
    枝管制編號桃警鑑0000000000號，含查獲當時已裝置於該空
    氣長槍上之小型二氧化碳高壓鋼瓶1 瓶）、如附表二所示供
    前開具殺傷力之空氣長槍所用之小型二氧化碳高壓鋼瓶11瓶
    、BB彈2 罐，及如附表三所示不具殺傷力之空氣長槍1 枝（
    槍枝管制編號桃警鑑0000000000號）、如附表四所示供前開
    不具殺傷力之空氣長槍所用之鋼珠1 罐。
二、案經桃園縣警察局大溪分局報告臺灣桃園地方法院檢察署檢
    察官偵查起訴。
    理　由
甲、證據能力部分
一、按被告以外之人於審判外之言詞或書面陳述，除法律有規定
    者外，不得作為證據。又被告以外之人於審判外之陳述，經
    當事人於審判程序同意作為證據，法院審酌該言詞陳述或書
    面陳述作成時之情況，認為適當者，亦得為證據。當事人、
    代理人或辯護人於法院調查證據時，知有第159 條第1 項不
    得為證據之情形，而未於言詞辯論終結前聲明異議者，視為
    有前項之同意，刑事訴訟法第159 條第1 項、第159 條之5
    分別定有明文。查被告潭清明及辯護人對於證人即檢舉人黃
    秀蘭於警詢時之陳述，在本院準備程序中，就證據能力一節
    均表示無意見，且未於本案言詞辯論終結前聲明異議，本院
    審酌黃秀蘭於警詢時之陳述係就親身經歷之事實所為，且其
    陳述作成時之情況，並無不適當之情形，自得為證據。
二、另就扣案改造空氣長槍2 枝、BB彈2 罐、鋼珠1 罐、瓦斯鋼
    瓶11瓶，查獲甲○○涉嫌槍砲彈刀管理條例案照片4 紙、桃
    園縣警察局大溪分局刑事案件證物採驗紀錄表、桃園縣政府
    警察局槍枝初步檢視報告表及檢視照片桃園縣政府警察局大
    溪分局95年11月14日溪警分刑字第0952029073號函（內含桃
    園縣政府警察局95年11月8 日桃警鑑字第0950008429號槍彈
    鑑定書）等證據，檢察官、被告及辯護人並未主張排除前開
    書證、物證之證據能力，且迄於本院言詞辯論終結前均未表
    示異議。本院審酌並無證據足資認定前開證物有何違法取證
    之情形，且與本件持有具殺傷力空氣槍之犯行具關連性，揆
    諸前開法條規定，認前開證據均有證據能力。
乙、論罪科刑部分
一、訊據被告潭清明固坦承持有上開具殺傷力之空氣長槍1 枝（
    槍枝管制編號桃警鑑0000000000號，含查獲當時已裝置於該
    空氣長槍上之小型二氧化碳高壓鋼瓶1 瓶）及供前開具殺傷
    力之空氣長槍所用之小型二氧化碳高壓鋼瓶11瓶、BB彈2 罐
    惟否認有何違反槍砲彈藥刀械管制條例之犯行，辯稱：上開
    具殺傷力之空氣長槍1 枝（槍枝管制編號桃警鑑0000000000
    號，含查獲當時已裝置於該空氣長槍上之小型二氧化碳高壓
    鋼瓶1 瓶）係自夜市購得之玩具槍，伊不知該槍枝具有殺傷
    力云云。然查：
（一）扣案之空氣長槍1 枝（槍枝管制編號桃警鑑0000000000號
      ，含查獲當時已裝置於該空氣長槍上之小型二氧化碳高壓
      鋼瓶1 瓶），經送桃園縣政府警察局鑑定結果，認為：「
      送鑑改造空氣長槍1 枝，認係空氣手槍，以小型二氧化
      碳高壓鋼瓶內氣體為發射動力，可發射直徑約6mm 之彈丸
      ，經實際經裝填直徑約6mm 、重量0.88克之彈丸試射3 顆
      ，測得鋼珠速度分別為150 、152 、158 公尺/ 秒，計算
      其動能分別為9.90、10.17 、10.98 焦耳/ 平方公分，單
      位面積動能分別達35.01 、35.95 、38.85 焦耳/ 平方公
      分。送鑑瓦斯鋼瓶11瓶，認係市售小型二氧化碳高壓鋼
      瓶。送驗BB彈2 罐，認係直徑6mm 塑膠彈丸。」，此有
      桃園縣政府警察局95年11月8 日桃警鑑字第0950008429號
      槍彈鑑定書、相片9 張（見臺灣桃園地方法院檢察署95年
      度偵字第21591 號偵查卷第45至50頁）在卷可稽。又依上
      開槍彈鑑定書所附之殺傷力之相關數據所載：「美國軍
      醫總署定義：彈丸撞擊動能達58呎磅（約78.6焦耳），則
      足以使人喪失戰鬥能力。內政部警政署刑事警察局對活
      豬作射擊測試結果，彈丸單位面積動能達24焦耳/ 平方公
      分，則足以穿入豬隻皮肉層。依日本科學警察研究所之
      研究結果，彈丸單位面積動能達20焦耳/ 平方公分，則足
      以穿入人體皮肉層。」而上開扣案槍枝經試射結果，已超
      過日本科學警察研究所之研究結果，彈丸單位面積動能足
      以穿入人體皮肉層之20焦耳/ 平方公分，堪認扣案之空氣
      槍1 枝（槍枝管制編號桃警鑑0000000000號，含查獲當時
      已裝置於該空氣長槍上之小型二氧化碳高壓鋼瓶1 瓶）具
      有殺傷力甚明。
（二）至被告雖辯稱不知扣案如附表一所示之空氣長槍具有殺傷
      力云云。惟查：被告自購得附表一所示之空氣長槍之時起
      ，到被告於93年間開始養貓為止，皆曾以該槍枝射殺老鼠
      ，且的確能將老鼠打死。期間總共用掉5 支鋼瓶，每支鋼
      瓶可發射15發彈丸，總計共發射75發彈丸，且被告只要且
      射發2 次即可打死1 隻老鼠等語，業據被告於本院準備程
      序中供承在卷。則依被告所述，被告購得附表一所示空氣
      長槍後，即曾以該槍枝射擊老鼠，次數高達30餘次，且均
      能將老鼠射殺死亡。是該附表一所示槍枝既得用以射殺動
      物，則被告對於該空氣常槍之發射動力顯已達到可能傷害
      人體之程度，自應知之甚詳，主觀上亦應有所認識，自難
      諉為不知。是被告辯稱不知扣案如附表一所示之空氣槍有
      殺傷力云云，並無可採，
（三）綜上，本件事證明確，被告犯行洵堪認定，應予依法論罪
      科刑。
三、按持有槍枝罪，其持有之繼續為行為之繼續，而非狀態之繼
    續，亦即一經意圖犯罪而持有槍枝，該罪雖告成立，但其完
    結，須繼續至持有行為終了之時為止（最高法院著有79年臺
    非字第264 號判決可參）。次按繼續犯之犯罪行為繼續實施
    之中，期間法律縱有變更，但其行為既繼續實施至新法施行
    以後，自無行為後法律變更之可言（最高法院28年上字第73
    3 號判例意旨參照）。查本件被告於92年5 月間起即持有扣
    案具殺傷力之空氣槍1 枝（槍枝管制編號桃警鑑0000000000
    號，含查獲當時附連裝置於該空氣長槍上之小型二氧化碳高
    壓鋼瓶1 瓶），核其持有行為之本質，係屬繼續犯，其持有
    行為繼續至95年9 月28日為警查獲之時始告終止。雖於被告
    持有上開具殺傷力空氣槍行為繼續之期間內，槍砲彈藥刀械
    管制條例業於94年1 月26日修正公布施行，刑法亦於94年2
    月2 日修正公布，並自95年7 月1 日起施行。惟上開法律之
    修正既在被告行為完成前，被告自應適用行為完成時之法律
    ，不生新舊法比較之問題。
四、核被告所為，係犯槍砲彈藥刀械管制條例第8 條第4 項之未
    經許可持有空氣槍罪。又被告前因違反麻醉藥品管理條例等
    案件，經本院以84年度訴字第1505號刑事判決分別判處有期
    徒刑6 月、8 月、5 年2 月，定應執行有期徒刑6 年，嗣經
    臺灣高等法院以85年度上訴字第2724號刑事判決駁回上訴確
    定，於86年11月21日入監執行，並於89年6 月5 日因縮短刑
    期假釋出監，所餘期間付保護管束，嗣於91年11月11縮刑期
    滿，假釋未經撤銷而以執行完畢論，此有臺灣高等法院被告
    前案紀錄表1 份在卷可參，其於前案有期徒刑執行完畢後，
    5 年內故意再犯本件有期徒刑以上之罪，為累犯，應依刑法
    第47條第1 項之規定，加重其刑。爰審酌被告非法持有具殺
    傷力之空氣長槍，性質上屬高度危險之物品，且被告常持該
    具殺傷力之空氣長槍外出，並在其所任職並居住之桃園縣大
    溪鎮○○路○ 段33 6巷33號「達香豆乾廠」附近把玩、射殺
    貓狗，而為「達香豆乾廠」負責人黃秀蘭所目睹，致黃秀蘭
    憂心被告可能以該具殺傷力之空氣槍對其家人不利一節，此
    業據證人黃秀蘭於本院審理中證述甚詳，是被告持有該具殺
    傷力之空氣長槍1 枝，並經常將該槍枝持至公共場合把玩射
    擊，確已對社會治安潛藏高度危險，惡性非輕，並其犯後否
    認犯行、素行紀錄、犯罪動機、目的、手段等一切情狀，量
    處如主文所示之刑，並就併科罰金部分，諭知易服勞役之折
    算標準。
五、沒收部分：
（一）扣案如附表一所示之空氣長槍1 枝（槍枝管制編號桃警鑑
      0000000000號，含查獲當時已裝置於該空氣長槍上之小型
      二氧化碳高壓鋼瓶1 瓶），為違禁物，應依刑法第38條第
      1 項第1 款規定沒收之。
（二）扣案如附表二所示之小型二氧化碳高壓鋼瓶11瓶、BB彈2
      罐等物，並非違禁物。又附表二所示扣案物雖均為被告所
      有，且係供附表一所示槍枝使用之物，業據被告供述甚詳
      ，惟附表一所示具殺傷力之空氣長槍1 枝既經宣告沒收，
      則附表二所示之小型二氧化碳高壓鋼瓶11瓶、BB彈2 罐，
      當已失其用途，因認尚無沒收之必要，爰不予宣告沒收。
（三）扣案如附表三所示之空氣長槍1 枝（槍枝管制編號：桃警
      鑑0000000000號），經鑑定結果認無殺傷力，此有桃園縣
      政府警察局95年11月8 日桃警鑑字第0950008429號槍彈鑑
      定書1 份在卷可稽；扣案如附表四所示之物，則係扣案但
      經鑑定並無殺傷力之附表三所示空氣長槍（槍枝管制編號
      ：桃警鑑0000000000號）所用之物，而均與本件被告前開
      持有具殺傷力空氣槍之犯行無涉，自亦無從宣告沒收，附
      此敘明。
六、據上論斷，應依刑事訴訟法第299 條第1 項前段，槍砲彈藥
    刀械管制條例第8 條第4 項，刑法第11條前段、第47條第1
    項、第42條第3 項前段、第38條第1 項第1 款，判決如主文
    。
本案經檢察官薛植和到庭執行職務。
中　　華　　民　　國　　96　　年　　4 　　月　　18　　日
                刑事第二庭審判長法　官 徐培元
                                法  官 尹  良
                　              法  官 林蕙芳
以上正本證明與原本無異。
如不服本判決，應於判決送達後10日內向本院提出上訴狀（應附
繕本），上訴於臺灣高等法院。
  　　　　　　　　　　　　　　　書記官　李佩玲
中　　華　　民　　國　　96　　年　　4 　　月　　19　　日
附表一：
┌──┬──────────┬───┬────────┐
│編號│      槍枝名稱      │數量  │鑑定結果        │
├──┼──────────┼───┼────────┤
│ 一 │空氣長槍            │1枝   │該槍枝係以小型二│
│    │（槍枝管制編號：桃警│      │氧化碳高壓鋼瓶內│
│    │鑑0000000000號，含查│      │氣體為發射動力，│
│    │獲當時已裝置於該空氣│      │可發射直徑約6mm │
│    │長槍上之小型二氧化碳│      │之彈丸，經實際經│
│    │高壓鋼瓶1 瓶）      │      │裝填直徑約6mm 、│
│    │                    │      │重量0.88克之彈丸│
│    │                    │      │試射3顆，測得鋼 │
│    │                    │      │珠速度分別為150 │
│    │                    │      │、152、158 公尺/│
│    │                    │      │秒，計算其動能分│
│    │                    │      │別為9.90、10.17 │
│    │                    │      │、10.98 焦耳/ 平│
│    │                    │      │方公分，單位面積│
│    │                    │      │動能分別達35.01 │
│    │                    │      │、35.95、38.85焦│
│    │                    │      │耳/ 平方公分，均│
│    │                    │      │足以穿入人體皮肉│
│    │                    │      │層，認具殺傷力。│
└──┴──────────┴───┴────────┘
附表二：
┌──┬──────────┬───┬────────┐
│編號│扣案物名稱          │數量  │用途            │
├──┼──────────┼───┼────────┤
│ 一 │小型二氧化碳高壓鋼瓶│11瓶  │用於附表一之空氣│
│    │                    │      │長槍            │
├──┼──────────┼───┼────────┤
│ 二 │BB彈（直徑6mm 塑膠彈│2罐   │用於附表一之空氣│
│    │丸）                │      │長槍            │
└──┴──────────┴───┴────────┘
附表三：
┌──┬──────────┬───┬────────┐
│編號│槍枝名稱            │數量  │鑑定結果        │
├──┼──────────┼───┼────────┤
│ 一 │空氣長槍            │1枝   │該槍枝係以彈匣內│
│    │（槍枝管制編號：桃警│      │填充氣體為發射動│
│    │鑑0000000000號）    │      │力，可發射直徑約│
│    │                    │      │6mm 之彈丸，經實│
│    │                    │      │際經裝填直徑約  │
│    │                    │      │6mm 、重量0.88克│
│    │                    │      │之彈丸試射3 顆，│
│    │                    │      │測得鋼珠速度分別│
│    │                    │      │為95、98、95公尺│
│    │                    │      │/秒，計算其動能 │
│    │                    │      │分別為3.97、4.23│
│    │                    │      │、3.97焦耳/ 平方│
│    │                    │      │公分，單位面積動│
│    │                    │      │能分別達14.04、1│
│    │                    │      │4.95、14.04焦耳 │
│    │                    │      │/ 平方公分，均未│
│    │                    │      │達足以穿入人體皮│
│    │                    │      │肉層之標準，認不│
│    │                    │      │具殺傷力。      │
└──┴──────────┴───┴────────┘
附表四：
┌──┬──────────┬───┬────────┐
│編號│扣案物名稱          │數量  │用途            │
├──┼──────────┼───┼────────┤
│ 一 │鋼珠                │1罐   │用於附表三之空氣│
│    │                    │      │長槍            │
└──┴──────────┴───┴────────┘
